臺灣臺北地方法院民事判決　　　　　　 100年度訴字第1289號
原　　　告　朱大為
被　　　告　張智翔
上列當事人間因妨害名譽案件，原告提起附帶民事訴訟請求侵權
行為損害賠償，經本院刑事庭裁定移送前來（99年度簡附民字第
184號），本院於中華民國100年5月19日言詞辯論終結，判決如
下：
    主      文
被告應給付原告新臺幣貳萬伍仟元，及自民國九十九年十二月二
十八日起至清償日止，按年息百分之五計算之利息。
原告其餘之訴駁回。
訴訟費用由被告負擔十分之一，餘由原告負擔。
本判決第一項得假執行。但被告以新臺幣貳萬伍仟元，為原告預
供擔保，得免為假執行。
原告其餘假執行之聲請駁回。
    事實及理由
一、原告主張：被告擔任臺北市○○區○○路354號國泰名人廣
    場大樓（下稱系爭大樓）管理委員會之總務，於民國98年12
    月17日上午10時40分許，在系爭大樓9樓之公共走廊上，於
    原告家人、管理委員會之總幹事、主委及鄰居面前，以「神
    經病」、「王八蛋」、「孬種」、「對ㄙㄚㄒㄧㄠˊ」（台
    語）、「惡劣，虧你媽的知識份子，懂個屁啦知識份子！惡
    劣！」、「你算哪根蔥」、「虧你是個媽的當醫生的」、「
    我還不至於像你這麼低劣！不至於像你這麼低劣！」等語辱
    罵原告，並引來鄰居關切，使原告感到莫大羞辱，足以貶損
    原告在社會上之評價，侵害原告之名譽權，原告自得請求被
    告給付新臺幣（下同）100萬元之精神慰撫金。爰依民法第1
    84條第1項前段及第195條第1項規定提起本件刑事附帶民事
    訴訟。並聲明：(一)被告應給付原告100萬元，及自99年12月
    28日（即起訴狀繕本送達之翌日）起至清償日止，按年息5%
    計算之利息。(二)願供擔保請准宣告假執行。
二、被告則以：被告在系爭大樓管理委員會擔任無給職之總務，
    負責協調處理社區住戶糾紛等事務，因原告未經系爭大樓管
    理委員會同意，而私自在樓梯間及電梯張貼「拒吸二手煙」
    公告，被告因要求原告取下該張貼公告而發生衝突。被告雖
    有為上開言語，然不知該言語已對原告造成侮辱，被告亦已
    向原告道歉，而被告目前失業，並無能力支付100萬元之損
    害賠償等語，茲為抗辯。並聲明：(一)原告之訴及假執行均駁
    回。(二)願供擔保請准宣告免為假執行。
三、按當事人主張之事實，經他造於準備書狀內或言詞辯論時或
    在受命法官、受託法官前自認者，無庸舉證，民事訴訟法第
    279條第1項定有明文。原告主張被告以上開言語公然侮辱原
    告，足以貶損原告在社會上之評價，侵害原告之名譽權等事
    實，經本院刑事庭以99年度簡字第4847號刑事簡易判決被告
    公然侮辱人，處拘役20日，得易科罰金確定，有上開判決書
    附於本院卷可參（本院卷第6頁），復經本院依職權調取上
    開刑事卷宗查閱屬實；而被告亦不否認有對原告為上開言語
    （本院卷第34頁反面），堪信原告之主張為真實。
四、次按因故意或過失，不法侵害他人之權利者，負損害賠償責
    任；不法侵害他人之身體、健康、名譽、自由、信用、隱私
    、貞操，或不法侵害其他人格法益而情節重大者，被害人雖
    非財產上之損害，亦得請求賠償相當之金額民法第184條第1
    項前段、第195條第1項前段分別定有明文。而精神慰撫金之
    多寡，應斟酌雙方之身分、地位、資力與加害程度，及其他
    各種情形核定相當之數額，該金額是否相當，自應依實際加
    害情形與被害人所受之痛苦及雙方之身分、地位、經濟狀況
    等關係決定之，最高法院51年度台上字第223號判例意旨可
    資參照。經查，原告主張其因被告之公然侮辱行為，因而受
    有名譽權損害之事實，業經刑事判決認定如上，並為被告所
    不否認，已如前述，是被告自屬不法侵害原告之權利，致原
    告受有名譽權之損害，且被告之侵害行為與原告之損害結果
    間，亦有相當因果關係，原告自得請求被告負侵權行為損害
    賠償責任。再查，被告以上開言語公然侮辱原告，並引來鄰
    居關切，自足以貶損原告在社會上之評價，亦對原告在現實
    生活中之人際關係造成困擾，精神自應受有相當程度之痛苦
    。又原告為中國醫藥大學畢業，畢業後即從事牙醫工作至今
    ，月收入約為20幾萬元（本院卷第34頁反面），於98年度所
    得給付總額為37,160元，財產總額為846,110元，有稅務電
    子閘門財產所得調件明細表在卷可稽（本院卷第15至18頁）
    ；被告則為五專肄業，服完兵役後即在工地工作，94年腳受
    傷後只能在工地打零工（本院卷第34頁反面、第35頁），於
    98 年度所得給付總額為265,073元，財產總額為11,970元，
    亦有稅務電子閘門財產所得調件明細表附卷足憑（本院卷第
    24至26頁），而依卷附相關資料及上開刑事卷宗觀之，本件
    係因原告未經系爭大樓管理委員會同意即於公佈欄張貼公告
    ，被告因擔任系爭大樓無給職之總務，負責處理社區事務及
    協調住戶糾紛，要求原告將該公告取下所致（本院卷第37至
    47頁、本院99年度易字第3515號刑事卷宗第16至25頁），被
    告未能理性溝通，因與原告發生爭執，即以上開言語公然侮
    辱原告，自有不當。而原告雖主張當場有其家人、管理委員
    會總幹事、主委及鄰居聽到，對其名譽影響極大云云，然依
    訴外人即管理委員會總幹事黃金萬在警詢時陳稱只知道兩造
    有起爭執，沒有聽到被告罵原告等語，訴外人即主委吳金智
    、鄰居張瑞麟亦於警詢及偵查中均證稱兩造爭執時在場，但
    沒有聽到被告罵人等語（見臺灣臺北地方法院檢察署99年度
    偵字第7307號偵查卷宗），可知被告雖有以上開言語公然侮
    辱原告，但並未達如原告所稱管理委員會總幹事、主委及鄰
    居均有聽到，對其名譽影響極大之程度。是本院審酌原告精
    神痛苦程度、本件損害發生原因、兩造之經濟狀況及學經歷
    等一切情狀，認原告請求精神慰撫金1,000,000元，尚嫌過
    高，應以25,000元為適當。至原告逾上開部分之請求，即有
    未當，不應准許。
五、從而，原告本於侵權行為法律關係，請求被告給付25,000元
    ，及自起訴狀繕本送達翌日即99年12月28日起至清償日止，
    按年息5%計算之利息，為有理由，應予准許。至逾此範圍之
    請求，為無理由，應予駁回。
六、本件原告勝訴部分，陳明願供擔保，請求宣告假執行，惟所
    命給付之金額未逾50萬元，爰依民事訴訟法第389條第1項第
    5款規定，職權宣告假執行。而被告陳明願供擔保請准宣告
    免為假執行，核無不合，爰酌定相當之擔保金額，予以准許
    。至原告其餘假執行之聲請，因訴之駁回而失所依附，併予
    駁回。
七、據上論結，本件原告之訴為一部有理由，一部無理由，依民
    事訴訟法第79條、第389條第1項第5款、第392條第2項，判
    決如主文。
中    華    民    國    100    年    5    月    31    日
                  民事第四庭    審判長法  官  張瑜鳳
                                      法  官  陳靜茹
                                      法  官  林怡伸
以上正本係照原本作成。
如對本判決上訴，須於判決送達後20日內向本院提出上訴狀。
如委任律師提起上訴者，應一併繳納上訴審裁判費。
中    華    民    國    100    年    5    月    31    日
                                      書記官  鄭美華